【裁判字號】    98,交上易,30
【裁判日期】    980527
【裁判案由】    公共危險
【裁判全文】
臺灣高等法院刑事判決                98年度交上易字第30號
上  訴  人  臺灣臺北地方法院檢察署檢察官
被      告  乙○○
上列上訴人因被告公共危險案件，不服臺灣臺北地方法院97年度
交易字第663號中華民國97年12月31日第一審判決（起訴案號：
臺灣臺北地方法院檢察署97年度偵字第23616號），提起上訴，
本院判決如下：
    主  文
上訴駁回。
    事  實
一、乙○○前於民國94年間，因酒後駕車公共危險案件，先經臺
    灣士林地方法院檢察署檢察官於95年1月25日以94年度偵字
    第12154號為緩起訴處分確定，再於97年間，因酒後駕車公
    共危險案件，經臺灣臺北地方法院以97年度北交簡字第410
    號簡易判決處罰金新臺幣147,000元，並經臺灣臺北地方法
    院以97年度交簡上字第75號駁回上訴而確定。詎其仍不知警
    惕，明知服用酒類不能安全駕駛動力交通工具者，不得駕駛
    ，且其於不詳時、地飲用啤酒後，已達酒醉不能安全駕駛動
    力交通工具之程度，竟仍騎乘車牌號碼QD5-806號輕型機車
    ，於97年10月11日上午11時55分許，途經臺北市松山區麥帥
    一橋時，因酒後注意力及操控能力降低而追撞前方由甲○○
    駕駛之車牌號碼CXQ-529號之重型機車，致雙方因此倒地受
    傷（甲○○受傷部分，另行告訴）。嗣乙○○經送醫急救後
    ，經當場對其抽血檢驗後發覺其血液中酒精濃度達312.27mg
    /dl（換算呼氣酒精濃度為每公升1.45毫克），因而查獲上
    情。
二、案經臺北市政府警察局松山分局報請臺灣臺北地方法院檢察
    署檢察官偵查起訴。
    理  由
壹、證據能力有無之判斷：
一、按被告以外之人（包括證人、鑑定人、告訴人、被害人及共
    同被告等）於審判外之陳述雖不符刑事訴訟法第159條之1至
    之4等4條之規定，而經當事人於審判程序同意作為證據，法
    院審酌該言詞陳述或書面陳述作成時之情況，認為適當者，
    亦得為證據；當事人、代理人或辯護人於法院調查證據時，
    知有刑事訴訟法第159條第1項不得為證據之情形，而未於言
    詞辯論終結前聲明異議者，視為有前項之同意，同法第159
    條之5定有明文。立法意旨在於傳聞證據未經當事人之反對
    詰問予以核實，原則上先予排除。惟若當事人已放棄反對詰
    問權，於審判程序中表明同意該等傳聞證據可作為證據；或
    於言詞辯論終結前未聲明異議，基於尊重當事人對傳聞證據
    之處分權，及證據資料愈豐富，愈有助於真實發見之理念，
    且強化言詞辯論主義，使訴訟程序得以順暢進行，上開傳聞
    證據亦均具有證據能力。本件證人即被害人甲○○於警詢中
    之陳述，其性質雖屬傳聞證據，且查無符合同法第159條之1
    至之4等前4條之情形，惟上開警詢筆錄內容，於本院審理時
    予以提示並告以要旨，且各經檢察官及被告等人表示意見。
    且當事人已知上述筆錄乃傳聞證據，而於言詞辯論時已同意
    證據（見本院卷第16頁反面），依上開規定，足證證人甲○
    ○於警詢中之證言應具有證據能力。
二、按「被告以外之人於審判外之言詞或書面陳述，除法律有規
    定者外，不得作為證據」，刑事訴訟法第159條第1項固定有
    明文。然按鑑定人由審判長、受命法官或檢察官就下列之人
    選任一人或數人充之：一就鑑定事項有特別知識經驗者。二
    經政府機關委任有鑑定職務者；鑑定之經過及其結果，應命
    鑑定人以言詞或書面報告；法院或檢察官得囑託醫院、學校
    或其他相當之機關、團體為鑑定，或審查他人之鑑定，並準
    用刑事訴訟法第203條至第206條之1規定，刑事訴訟法第198
    條、第206條第1項、第208條第1項分別定有明文。依此，檢
    察官對於偵查中之案件，認須實施鑑定者，固應就具體個案
    ，選任鑑定人或囑託鑑定機關（團體）為之；但對於司法警
    察機關調查中之案件，或有量大或急迫之情形，為因應實務
    之現實需求，如檢察官針對該類案件之性質（例如：查扣之
    毒品必須檢驗其成份、對施用毒品之犯罪嫌疑人必須檢驗其
    體內有無毒品代謝反應、對於查扣之槍砲彈藥必須檢驗有無
    殺傷力、對違反野生動物保育法案件必須鑑定是否屬於保育
    類動物案件等），認為當然有鑑定之必要者，經參考法務部
    92年5月20日法檢字第092080203號函送之法務部「因應刑事
    訴訟法修正工作小組」研討之刑事訴訟法修正相關議題第二
    十一則之共識結論，以及臺灣高等法院於92年8月1日舉行之
    刑事訴訟法新制法律問題研討會第三則法律問題研討結果之
    多數說（載於司法院92年8月印行「刑事訴訟法新制法律問
    題彙編」第15頁至第18頁），基於檢察一體原則，得由該管
    檢察長對於轄區內之案件，以事前概括選任鑑定人或囑託鑑
    定機關（團體）之方式，俾便轄區內之司法警察官、司法警
    察對於調查中之此類案件，得即時送請事前已選任之鑑定人
    或囑託之鑑定機關（團體）實施鑑定，該鑑定人或鑑定機關
    （團體）亦應視同受承辦檢察官所選任或囑託而執行鑑定業
    務，其等出具之書面鑑定報告應屬刑事訴訟法第206條所定
    之傳聞例外，當具有證據能力（法務部92年9月1日法檢字第
    0920035083號函可供參照）。從而，本件國軍松山總醫院一
    般生化檢驗報告單1紙，雖係被告以外之人於審判外之書面
    陳述，然係警察機關依前揭說明委託國軍松山總醫院鑑定後
    所製作之鑑定報告，為刑事訴訟法第159條第1項所指例外情
    形，應有證據能力。
貳、實體方面：
一、前揭事實，迭據被告乙○○於原審及本院審理中坦承不諱（
    見原審卷第34頁反面、本院卷第16頁反面、第32頁），並經
    證人甲○○於警詢時證述明確（見偵查卷第11頁），且其於
    酒後駕車發生車禍後，經警委託醫院抽血檢驗結果，其血液
    中酒精濃度達312.27mg/dl（換算呼氣酒精濃度為每公升1.4
    5毫克），有道路交通事故檢測委託書、國軍松山總醫院一
    般生化檢驗報告單、生理平衡檢測表及國軍松山總醫院出具
    之診斷證明書、道路交通事故補充資料表、現場圖、談話紀
    錄表、道路交通事故調查報告表、車禍現場暨車損照片等在
    卷足資佐證，足認被告於駕車時已達不能安全駕駛動力交通
    工具之程度無疑，被告前開自白核與事實相符。從而，本案
    事證明確，被告酒後駕車犯行堪以認定。
二、核被告所為，係犯刑法185條之3之服用酒類不能安全駕駛動
    力交通工具而駕駛罪。原審以被告所為事證明確，適用刑法
    第185條之3、第41條第1項前段，刑法施行法第1條之1第1項
    之規定，併審酌酒醉駕車之危害及酒後不應駕車之觀念，已
    透過政令宣導及各類媒體廣為介紹傳達各界週知多年，且被
    告前有2次酒後駕車之經驗，自應更為謹慎，詎其明知飲酒
    後已不能安全駕駛，猶駕車行駛，心存僥倖，並缺乏尊重其
    他用路人生命、財產安全之觀念，因此並導致被害人受有左
    足、下肢、上肢、左膝及左肩多處擦裂傷等傷害，其所為顯
    不足取，惟念及被告犯後已坦承犯行，且除肇事致被害人受
    傷外，另造成自己受有創傷性蜘蛛膜下腔出血及多處肢體挫
    傷、撕裂傷之傷害，傷勢非輕，應已受相當之教訓，其復已
    給付被害人急診就醫之費用及修車費用，業經告訴人甲○○
    於本院審理時陳述甚明（見本院卷第17頁反面），並有被告
    所提醫療費用明細收據及估價單影本可參，是其雖迄今仍未
    能與被害人達成和解，然犯後態度尚非不良，況被告因罹患
    有憂鬱症及酒精依賴多年，現仍持續治療中，有國防醫學院
    三軍總醫院出具之診斷證明書在卷可稽，其控制能力應低於
    一般人，再兼衡被告經測得之酒精濃度、素行、犯罪動機、
    所生危害等一切情狀，量處有期徒刑6月，並諭知易科罰金
    之折算標準。原審並說明公訴人雖求為判決有期徒刑8月，
    惟參酌前揭情況，認不利於被告之疾病治療及收教化之效果
    ，亦稍嫌過重。經核其認事用法及量刑均無不當，檢察官上
    訴意旨，以依被告前揭多次公共危險罪行，判處其有期徒刑
    8月難謂過重，原審僅判處有期徒刑6月，反而係輕縱被告；
    又被告迄未與告訴人和解，自不能認其犯後態度良好而邀得
    寬典；另被告前開公共危險犯行使告訴人受傷，依道路交通
    管理處罰條例第86條第1項規定，應加重其刑至二分之一云
    云為由，指摘原審判決不當，然被告因酒醉駕車肇事，致被
    害人受有傷害，雖已如前述，惟其所涉犯過失傷害罪行部分
    ，係由告訴人另提告訴，而由臺灣臺北地方法院檢察署另案
    偵查一節，業經被告、告訴人甲○○分別陳明在卷（見本院
    卷第16頁反面、第32頁），並有本院被告前案紀錄表1件附
    卷可稽，是本案既僅就被告公共危險犯行論處，自無道路交
    通管理處罰條例第86條第1項加重其刑之適用。又刑之量定
    ，屬事實審法院得依職權自由裁量之事項，原審既已審酌上
    開各情，並斟酌刑法第57條各款所列情狀，而未逾越法定刑
    度，尚無違法或顯然失當之情。又被告雖尚未能與被害人達
    成民事和解，賠償被害人損害，然其犯後坦承犯行，並未狡
    詞卸責，是原審認其犯後態度尚非不良，並非無據。是檢察
    官之上訴並無理由，應予駁回。
據上論斷，應依刑事訴訟法第368條，判決如主文。
本案經檢察官王清杰到庭執行職務。
中    華    民    國    98    年    5     月    27    日
                  刑事第二十二庭審判長法  官  何菁莪
                                      法  官  江振義
                                      法  官  李麗珠
以上正本證明與原本無異。
不得上訴。
                                      書記官  陳禹任
中    華    民    國    98    年    6     月     1    日
附錄：本案論罪科刑法條全文
刑法第185條之3
服用毒品、麻醉藥品、酒類或其他相類之物，不能安全駕駛動力
交通工具而駕駛者，處一年以下有期徒刑、拘役或科或併科十五
萬元以下罰金。


司法院資訊處製作；財團法人民間司法改革基金會備份。
